臺灣高雄地方法院民事判決　　　　　　　94年度訴字第1332號
原　　　告　中國國際商業銀行股份有限公司
法定代理人　丁○○
訴訟代理人　戊○○
被　　　告　乙○○
　　　　　　丙○○
　　　　　　甲○○
共　　　同
訴訟代理人　魏素欗
當事人間請求清償債務事件，本院於民國94年7 月15日言詞辯論
終結，判決如下：
    主      文
被告應連帶給付原告新台幣貳佰貳拾玖萬貳仟參佰貳拾捌元，及
自民國九十年十二月八日起至清償日止，按年息百分之十三計算
之利息，暨自民國九十年十二月八日起至清償日止，按上開利率
百分之二十計算之違約金。
訴訟費用由被告連帶負擔。
    事實及理由
一、原告主張：訴外人魏素欗於民國83年11月2 日邀同訴外人李
    錦忠為連帶保證人，向原告借款新台幣（下同）6,500,000
    元，借款期間自83年11月11日起至98年11月11日止，約定利
    息按原告公告之基本放款利率加碼年息1.65％計算，嗣後隨
    基本放款利率變動而調整，均按月攤還本息，如未按期繳納
    本息時，即喪失期限利益，全部債務均視為到期，且逾期在
    6 個月以內者，按上開利率10％，逾期超過6 個月者，按上
    開利率20％加計違約金。詎訴外人僅繳納本息至88年6 月11
    日，即未依約攤還本息，依約債務視為全部到期，經原告聲
    請拍賣抵押物及進行追償後，尚積欠2,292,328 元之本金，
    及利息、違約金未清償。惟李錦忠已於87年4 月27日死亡，
    被告三人為李錦忠之法定繼承人，且均未拋棄或限制繼承，
    依法自應對被繼承人李錦忠之債務負連帶清償責任，爰依消
    費借貸、連帶保證及繼承之法律關係，求為判令如主文第1
    項所示等語。
二、被告則以：被告為李錦忠合法繼承人，並未辦理拋棄或限定
    繼承，又對於原告主張訴外人魏素欗為系爭借款之借款人，
    暨系爭借款尚欠如主文所示本、利息及違約金均不爭執。惟
    以訴外人李錦忠於87年4 月27日死亡時，當時繳款情形均正
    常，並沒有違約，且當時被告三人年紀均小，不應負連帶保
    證責任等語資為抗辯。聲明：原告之訴駁回。
三、原告主張訴外人魏素欗於83年11月2 日邀同訴外人李錦忠為
    連帶保證人，向原告借款6,500,000 元，嗣後未依約攤還本
    息，依約債務視為全部到期，尚積欠如主文第1 項所示之本
    金及利息、違約金未清償，而被告三人為李錦忠合法繼承人
    ，並未辦理拋棄或限定繼承等事實，業據原告提出借款契約
    書、借款支用申請書、臺灣高雄地方法院函、繼承系統表、
    臺灣高雄地方法院民事執行處強制執行金額計算書分配表、
    債權追索表及戶籍謄本等為證，且為被告所不爭執，堪信為
    真實。被告雖以：訴外人李錦忠死亡時之繳款情形均正常，
    並沒有違約，且當時被告三人年紀均小等語置辯，惟按保證
    者，謂當事人約定，一方於他方之債務人不履行債務時，由
    其代負履行責任之契約，民法第739 條定有明文；又保證債
    務之所謂連帶，係指保證人與主債務人負同一債務，對於債
    權人各負全部給付之責任而言（最高法院45年臺上字第1426
    號判例意旨參照）。復按繼承人自繼承開始時，除本法另有
    規定外，承受被繼承人之財產上一切權利義務；繼承人對於
    被繼承人之債務，負連帶責任，民法第1148條前段及第1153
    條分別定有明文。經查，訴外人李錦忠於83年11月2 日與原
    告簽訂連帶保證契約後，對於原告即應負連帶保證債務，與
    主債務人魏素欗負連帶履行責任，不因主債務人有無履行而
    受影響，而訴外人於87年4 月27日死亡時，被告三人為李錦
    忠之法定繼承人，且均未拋棄或限制繼承，故不論其是否已
    經成年，均應承受被繼承人即訴外人李錦忠財產上之一切權
    利義務，對於訴外人李錦忠之連帶保證債務負連帶責任，被
    告所辯，顯有違誤，自不足採。
四、按稱消費借貸者，謂當事人一方移轉金錢或其他代替物之所
    有權於他方，而約定他方以種類、品質、數量相同之物返還
    之契約；借用人應於約定期限內，返還與借用物種類、品質
    、數量相同之物；遲延之債務，以支付金錢為標的者，債權
    人得請求依法定利率計算之遲延利息。但約定利率較高者，
    仍從其約定利率；當事人得約定債務人不履行債務時，應支
    付違約金，民法第474 條、第478 條前段、第233 條第1 項
    、第250 條第1 項分別定有明文。復按保證債務，除契約另
    有訂定外，包含主債務之利息、違約金、損害賠償及其他從
    屬於主債務之負擔，民法第740 條亦定有明文。經查，李錦
    忠已於87年4 月27日死亡，被告三人為李錦忠之法定繼承人
    ，且均未拋棄或限制繼承，已如前述。揆諸上揭規定，被告
    等人自應對於李錦忠之連帶保證債務負連帶清償責任。
五、綜上所述，原告本於消費借貸、連帶保證及繼承之法律關係
    ，請求被告應連帶給付如主文第一項所示之本金、利息及違
    約金，為有理由，應予准許。
六、據上論結，本件原告之訴為有理由，依民事訴訟法第85條第
    2 項，判決如主文。
中　　華　　民　　國　　94　　年　　7 　　月　　29　　日
                  民事第二庭法　官　邱泰錄
上為正本係照原本作成。
如不服本判決，應於送達後20日內，向本院提出上訴狀並表明上
訴理由，如於本判決宣示後送達前提起上訴者，應於判決送達後
10日內補提上訴理由書（須附繕本）。
中　　華　　民　　國　　94　　年　　7 　　月　　29　　日
                             書記官  鄭翠蘭
